臺灣臺南地方法院刑事判決　　　　　　　　　　　　　九十三年度易字第五二二號
　　聲　請　人　臺灣台南地方法院檢察署檢察官
　　被　　　告　乙○○
　　　　　　　　丙○○
右列被告等因竊盜案件，經檢察官聲請以簡易判決處刑（九十三年度偵字第三七七八
號，本院簡易庭案號：九十三年度簡字第一０九一號），本院認本件被告等有刑事訴
訟法第四百五十一條之一第四項但書第三款之應為無罪判決諭知之情形，經適用通常
程序審判後，判決如左：
    主  文
乙○○、丙○○均無罪。
    理  由
一、檢察官聲請簡易判決處刑意旨略以：被告乙○○與友人即被告丙○○共同基於意
    圖為自己不法所有之犯意聯絡，於民國（下同）九十三年四月六日晚上十一時五
    十分許，駕駛車號ＴＨ─二一０七號自小貨車，前往台南縣歸仁鄉○○村○○路
    ○段一四五巷二十號對面之「阿華檳榔攤」前，由丙○○在旁把風，乙○○則徒
    手竊取丁○○所有價值新台幣（以下同）五百元之金爐一個（以下簡稱系爭金爐
    ），並放置於前開自小貨車上；嗣乙○○、丙○○得手後而欲駕駛上揭自小貨車
    離開之際，為丁○○所發現，並報警當場查獲，且查扣上開之金爐一個，因認被
    告乙○○、丙○○共犯刑法第三百二十條第一項之竊盜罪嫌。
二、按被告之行為不罰者，應諭知無罪之判決，刑事訴訟法第三百零一條第一項定有
    明文。又竊盜罪之成立以行為人有竊取他人動產之不法意圖為必要，苟行為人誤
    他人之動產為他人拋棄之物而予先占，因行為人欠缺竊盜之故意，自難以竊盜罪
    論擬，最高法院八十年度台上字第二六０七號判決意旨足資參照。本件檢察官認
    被告二人涉犯上開犯行，係以被告等人於警訊及偵查中之自白、告訴人丁○○之
    指訴，及系爭金爐與週邊情形照片二幀、扣押書與贓物領據等書證，為其論據。
    訊據被告乙○○、丙○○二人固均供承於上開時地，徒手拾取系爭金爐，但被告
    等均堅決否認有何竊盜之犯意，一致辯稱：系爭金爐已經鏽蝕破損非常嚴重，且
    放置在圍牆之外，伊等以為該等物品係人家不要的東西，伊等並未意識到自己之
    行為係屬竊盜等語。
三、依被告二人前揭抗辯，以及被告等未獲許可而拾取未經所有人拋棄之系爭金爐等
    客觀情狀，可知本件之爭點厥為：依系爭金爐之外觀及原擺放位置，是否將使
    一般人認為係遭棄置之物、被告二人有無竊盜之故意、及被告等之行為有無
    實質之違法性存在。經查：
  (一)被告二人自警訊以迄偵審中，就其等於上述時、地拾取系爭金爐，並將之放置於
    被告乙○○所駕駛之小貨車上，嗣經系爭金爐之所有人丁○○發覺而報警查獲等
    事實均供認不諱，故卷附之系爭金爐與週邊情形照片、（內載扣押系爭金爐之）
    扣押書與（將系爭金爐發還告訴人丁○○之）贓物領據等書證，僅得以證明被告
    二人始終不爭執之事實，對於前揭爭點之釐清與判斷，並無助益。
  (二)被告二人均非學習法律學之專業人士，應屬欠缺竊盜罪構成要件專業認知之人。
    其等於前述擅自未獲同意拾取未經所有人拋棄之系爭金爐，經告訴人丁○○及司
    法警察指為竊盜現行犯，實難以期待其等知悉竊盜之成立，尚須具備構成要件故
    意、違法性等要件。故其等於警訊及偵查中「自白涉犯竊盜罪」，尚難遽認已就
    竊盜犯行全部之構成要件事實而為自白，僅得認為「供承於上述時地，未獲許可
    而拾取未經拋棄之系爭金爐」之事實。
  (三)告訴人丁○○雖於警訊中指訴：九十三年四月六日廿三時五十分許，在其住處對
    面伊所經營之檳榔攤發現有人竊取伊拜拜燒金紙之金爐一個，價值約五百元，行
    竊者即為乙○○與丙○○等語。然證人丁○○於本院受命法官調查中，則到庭結
    證略述：系爭金爐原是放在伊房屋外的牆壁（鐵絲圍籬）邊，該牆邊緊臨屋後的
    農路。該處所並非丟廢棄物之處所，亦未放置其他特別之物品，而該只金爐底部
    已然脫落，且有破損，但伊於焚燒金紙時，可以該只金爐圍住金紙，避免風大使
    燃燒中之金紙散飛而發生危險．．．「（問：有無可能人家當作是不要的？）有
    可能這麼想，因為金爐已經破損成這樣，而且我又放在圍牆外面．．．我的意思
    是要警告他們（即被告），．．．我是氣他們晚上在我們家後面翻東西，我很不
    高興，如果是白天我會認為他們是撿破爛，但是晚上我認為他們是偷」等語（見
    本院九十三年七月二日簡易庭訊問筆錄）。足見告訴人丁○○於警訊中並未就「
    系爭金爐擺放處所之情狀」及「系爭金爐於案發時之外觀」，而為清楚客觀之陳
    述。事涉被告等未經許可而拾取系爭金爐時之客觀情況，一般人主觀上是否存有
    犯罪故意之判斷，則未能自告訴人丁○○於警訊中之供述獲得釐清，自難憑以遽
    認被告二人之行為已然該當於竊盜犯行。
  (四)再查依卷附系爭金爐與週邊情形照片二幀所示，該只所謂之「金爐」，形體上已
    無正常白鐵金爐所應具備之蓋子及底部，僅存一般金爐四週之筒身，而呈中空圓
    筒狀，且原近底部之筒壁部位，亦因鏽蝕而呈現不規則撕裂狀。再上述原金爐之
    筒身，亦完全徹底生鏽，而使原通常顏色為白色之筒身內外均成為深咖啡色，該
    只金爐如以廢鐵出售，得否售得五十元以上價金猶未可知，告訴人丁○○於警訊
    中陳述該只系爭金爐價值約五百元，殊難想像，洵無足取。再者，該系爭金爐原
    係放置於房屋週圍鐵絲牆外且緊臨農用小徑之牆邊，已據證人丁○○證述如前。
    而依前述照片所呈現之畫面，該鐵絲牆邊除經擺放系爭金爐外，另有空蛋捲鐵盒
    （底部生鏽、無蓋）、揉擠成團沾土之塑膠布、圓筒狀混凝土塊、鏽鐵條及Ｈ型
    木頭支架散置其間。綜合上述客觀情狀，衡情一般人依其外觀及現場狀況通常會
    產生系爭金爐係經原所有人所拋棄物品之判斷，參以丁○○於本院調查中證述：
    系爭金爐有可能被人家當作是不要的東西．．．如果是白天我會認為他們是撿破
    爛．．．被告等在現場有說以為系爭金爐是人家不要的東西等語（見前揭筆錄）
    ，被告二人辯稱伊等以為系爭金爐為他人不要之物，核與經驗法則相符，應堪採
    信，如此即難認為被告二人具有竊盜或侵占遺失物之構成要件故意。
  (五)上述已然完全徹底鏽蝕之系爭金爐，若非原所有人繼續使用於特定用途（如燃燒
    紙錢擋風之用），通常亦僅得出售廢鐵收購商論斤獲取極其微薄之小利，該等「
    金爐」價值所值無幾，且原係放置於一般人管領力所不及之圍牆外路邊地面，被
    告等侵害之法益及行為均極輕微，在一般社會倫理觀念上尚難認有科以刑罰之必
    要，應認被告等之行為客觀上亦無實質之違法性，而不應繩之以法（最高法院七
    十四年台上字第四二二號判例意旨參照）。
四、綜上所述，本件經調查證據之結果，被告二人主觀上尚難認為有竊盜之故意，其
    等行為外觀上亦欠缺實質之違法性，其等共同拾取系爭金爐，即難評價為竊盜犯
    行而屬不罰之列，依法即應為被告二人無罪判決之諭知。
據上論斷，應依刑事訴訟法第四百五十二條、第三百零一條第一項，判決如主文。
本案經檢察官甲○○到庭執行職務
中      華      民      國    九十三    年      八      月     十六     日
                                  臺灣臺南地方法院刑事第五庭
                                      審判長法  官  陳欽賢
                                            法  官  莊玉熙
                    法  官  林佩儒
右正本證明與原本無異。
如不服本判決，應於判決送達後十日內，向本院提出上訴狀（應附繕本）。
                                            書記官  何小玉
中      華      民      國    九十三    年      八      月     十六     日
